臺灣嘉義地方法院民事裁定
110年度繼字第462號
聲  請  人  林淑瑛    住○○市○○區○○○路0段000巷00                           弄0號0樓之0


上列聲請人聲明拋棄繼承事件，本院裁定如下：    
    主  文
一、本件拋棄繼承應予駁回。
二、程序費用新臺幣1,000元由聲請人負擔。    
    理  由
一、聲請意旨略以：聲請人係被繼承人林施塞玉之次女，被繼承
    人於民國109年12月28日死亡，聲請人於110年3月9日始知悉
    可得繼承，現自願拋棄繼承，請准予備查等語。
二、繼承人得拋棄其繼承權；前項拋棄，應於知悉其得繼承之時
    起3個月內，以書面向法院為之，民法第1174條第1、2項定
    有明文。又遺產繼承人，除配偶外，依下列順序定之：一、
    直系血親卑親屬。二、父母。三、兄弟姊妹。四、祖父母，
    復為民法第1138條所明定。又前揭法條所謂「知悉其得繼承
    之時」，係指知悉被繼承人死亡及自己已依民法第1138條規
    定成為繼承人之時而言。經查：
（一）被繼承人林施塞玉（女，19年12月25日生，身分證統一編
      號：Z000000000號，生前住○○市○區○○里0鄰○○街00號）於
      109年12月28日死亡，聲請人為林施塞玉之次女，為第一
      順序之繼承人，聲請人尚有1位姊姊、2位弟弟，聲請人於
      110年4月13日具狀聲明拋棄繼承等部分，有林施塞玉除戶
      戶籍謄本、繼承系統表、全體繼承人的戶籍謄本各1件及
      本院收文戳章紀錄在卷可查（見本院卷第7、9、19至27頁
      ），足認為真正。
（二）對比本件聲明拋棄繼承（110年4月13日）與林施塞玉的死
      亡（109年12月28日）的時間點，已經超過前述規定3個月
      的法定期限，聲請人對此主張略以：因自己罹患憂鬱症，
      長期服藥並處於憂鬱狀態精神委靡，不宜獨自出門，故未
      能及時知悉母親已逝世，於接獲法院來函始知悉等語，但
      查：
　　⒈聲請人主張罹患憂鬱症，自我照顧能力不佳，不易獨自出
      門等部分，固然已由其提出博仁綜合醫院診斷證明書、門
      診用藥袋各1紙為證（見本院卷第43至45頁），但前開事
      實最多只能證明聲請人有前述的病症及相關醫囑，尚不足
      直接證明：從林施塞玉於109年12月28日死亡後一直到聲
      請人自己陳述是在110年3月9日才知悉母親死亡這段期間
      ，聲請人完完全全沒有接獲任何親友（例如聲請人之姊姊
      、弟弟等）通知母親已經死亡的事實。又衡諸事理常情，
      父母死亡為家中的大事，須由子女共同處理喪葬、遺產等
      事務，即使認為聲請人在台北生活，不願單獨出門，但是
      ，尚有其姊弟可以通知，且聲請人未能舉證證明聲請人之
      姊弟拒絕聯繫聲請人或無法通知聲請人的證據，所以本院
      不能僅憑聲請人患有前述的病症及醫囑的證據來認定聲請
      人遲至110年3月9日才知道自己母親死亡的主張內容為真
      正，聲請人此部分主張，尚不足採。
　　⒉聲請人另主張自己不便單獨出門等語，但即便認為聲請人
      不方便出門，可是聲請人理應得透過姊弟、朋友協助處理
      事務或得自己以電話或適當的通訊方式親自處理，且聲請
      人在獨居期間依然能夠妥善打理自己的飲食及繳納水電等
      事務，應認聲請人有辦法可以尋求他人的協助，復參考聲
      請人既然能夠聲明本件拋棄繼承，足認其仍然有方法可以
      委請他人處理事務，故而，前述的主張，亦不足採。
　　⒊前述法條所謂「知悉」，係指事實部分而言（譬如死亡之
      事實，或前順序繼承人是否拋棄繼承之事實），並非指無
      法律概念，亦非對遺產範圍之瞭解而言，且子女得繼承父
      母之遺產一事乃為社會通念，在我國即便未接受國民義務
      教育之人，於生活過程中即可從相關報導或見聞之社會事
      件了解，不須接受相關法律專業訓練甚明，是聲請人既於
      被繼承人林施塞玉死亡時即知悉繼承之事實，其如欲拋棄
      繼承，依前揭規定及說明，應於知悉其得繼承之時起3個
      月內以書面向法院為拋棄繼承之意思表示。
（三）聲請人既已知悉繼承之事實，卻遲至110年4月13日始聲明
      拋棄繼承一節，有聲請狀上本院收狀日期戳章可佐（見本
      院卷第7頁），顯然已逾3個月之期限，核與前開規定及說
      明不合，應予駁回。
三、爰裁定如主文。
中　　華　　民　　國　　110 　年　　4 　　月　　29　　日
                  家事庭      法  官  王昌國    
以上正本係照原本作成。
如對本裁定抗告，須於裁定送達後10日之不變期間內，向本院提
出抗告狀，並繳納抗告費新臺幣1,000元。
中　　華　　民　　國　　110 　年　　4 　　月　　29　　日
                              書記官  陳喬琳